【裁判字號】    95,台上,3457
【裁判日期】    950623
【裁判案由】    違反廢棄物清理法
【裁判全文】
最高法院刑事判決            九十五年度台上字第三四五七號
    上  訴  人  台灣高等法院檢察署檢察官
    被      告  甲○○
                        103.
                        85號.
上列上訴人因被告違反廢棄物清理法案件，不服台灣高等法院中
華民國九十二年十月十七日第二審判決（九十二年度上訴字第二
二二三號，起訴案號：台灣新竹地方法院檢察署九十年度偵字第
二五０一號），提起上訴，本院判決如下：
    主  文
原判決撤銷，發回台灣高等法院。
    理  由
本件原判決認定：被告甲○○係拓荒工程有限公司（下稱拓荒公
司）負責人，明知未領有主管機關發給之廢棄物清除、處理許可
文件，不得從事廢棄物之貯存、清除、處理，及未經主管機關許
可，不得提供土地回填、堆置廢棄物。竟自民國九十年三月二十
五日起，將拓荒公司名義所承包之新竹市○○路○道五附近工地
、竹城建設公司工地及新竹縣竹東鎮二重埔之民宅拆除後之建築
廢棄物，自行載運至坐落新竹縣寶山鄉○居段三二八、三二九地
號（九十年九月七日分割增加三二八之一、三二九之一地號，係
被告於八十九年十二月七日向黎西河購買，尚未辦理移轉登記，
經黎西河同意被告先行使用）之山坡地上傾倒，共計四、五十車
次，而予以回填及堆置。同年四月十七日，被告又以一趟新台幣
（下同）一千元之代價，僱用翁益麟（業經第一審判決無罪確定
）駕駛大貨車，自新竹縣竹東鎮○○○○○路聯華電子公司宿舍
工地，載運建築廢棄物擬前往上址，於同日下午四時二十五分許
，行經新竹縣寶山鄉○○村○○路二號時，為警查獲等情。因而
維持第一審依牽連犯之規定，從一重論被告以未經主管機關許可
，提供土地回填、堆置廢棄物罪，處有期徒刑壹年陸月之判決，
駁回被告在第二審之上訴，並諭知緩刑肆年，固非無見。
惟按：(一)、判決所載之理由相互牴觸者，即屬判決所載理由矛盾
，其判決當然為違背法令，足以構成撤銷之原因。經查被告於原
審辯稱：伊向黎西河購地係要蓋工寮，才載運廢磚石整地等語（
見原判決第二至三頁，理由一第二至四行），原判決就此先則說
明：被告係從事廢棄物之清除、處理業務等情，並認被告所辯非
可採信（見原判決第五至六頁，理由一之(2)末二行；第六至十頁
，理由一之(3)至(6)）。乃其繼而似又採信被告之辯解，以：被告
「係將廢棄物回填於其所購土地上，目的係以該廢棄土石磚塊舖
設馬路，避免道路泥濘」等由，資為其認被告所受刑之宣告，以
暫不執行為適當，而併予宣告緩刑之論據之一（見原判決第十二
頁，理由三末七行），難謂無判決理由矛盾之違誤。(二)、無許可
證（或無許可文件）而以經營廢棄物清除、處理為常業者，九十
年十月二十四日修正前、後之廢棄物清理法均設有處罰之明文（
修正前廢棄物清理法第二十二條第二項、修正後即現行該法第四
十六條第二項）。本件依原判決認定之事實及其理由之論述，被
告係拓荒公司負責人，未領有許可文件，而以該公司名義承包建
築廢棄物之清除、處理業務等情，倘若不虛，被告是否以經營廢
棄物之清除、處理為常業，即非全無疑義而有究明之必要。原判
決未予詳察審認，對於此部分僅論被告以（現行）廢棄物清理法
第四十六條第一項第四款之未領有許可文件而從事廢棄物之清除
、處理罪，併有可議。以上或為檢察官上訴意旨所指摘，或為本
院得依職權調查之事項，應認原判決有撤銷發回之原因。基於審
判不可分原則，依公訴意旨認有裁判上一罪關係，而經原審維持
第一審不另諭知無罪之違反山坡地保育利用條例部分，應一併發
回。
據上論結，應依刑事訴訟法第三百九十七條、第四百零一條，判
決如主文。
中    華    民    國  九十五  年    六    月  二十三  日
                      最高法院刑事第六庭
                          審判長法官  邵  燕  玲
                                法官  張  清  埤
                                法官  陳  世  雄
                                法官  陳  朱  貴
                                法官  張  春  福
      本件正本證明與原本無異
                                      書  記  官
中    華    民    國  九十五  年    六    月  二十九  日
                                                      Ｌ


司法院資訊處製作；財團法人民間司法改革基金會備份。
